【裁判字號】    98,上易,1653
【裁判日期】    980925
【裁判案由】    傷害
【裁判全文】
臺灣高等法院刑事判決                98年度上易字第1653號
上  訴  人  臺灣臺北地方法院檢察署檢察官
被      告  乙○○
上列上訴人因被告傷害案件，不服臺灣臺北地方法院98年度易字
第676號，中華民國98年6月15日第一審判決（起訴案號：臺灣臺
北地方法院檢察署97年度偵續字第347號），提起上訴，本院判
決如下：
    主  文
上訴駁回。
    事  實
一、乙○○及甲○（年籍資料詳卷）於民國94年10月間結識，雙
    方互有往來。嗣96年4月16日下午，乙○○前往甲○位於臺北
    縣新店市○○街28號2樓住處，二人原於沙發聊天，詎乙○
    ○可預見其蓄留指甲，應注意若以手指摩擦她人陰部，恐致
    她人受有傷害，能注意避免而未注意避免，竟仍以手指摩擦
    甲○之陰部，致甲○受有外陰部擦傷之傷害。
二、案經甲○告訴由臺灣臺北地方法院檢察署檢察官偵查起訴。
    理  由
一、被告乙○○對有於告訴人甲○家中撫摸甲○之陰部時，因手指
    指甲較長，不小心劃傷甲○之陰部，致其陰部流血之事實固
    坦承不諱，惟矢口否認有何傷害之故意、不確定故意或過失
    ，辯稱：上開行為應係發生在96年4月6日前之事，告訴意旨
    謂：伊性侵甲○是在96年4月16日下午2點至3點所發生的，甲
    ○在同年4月17日凌晨1點35分至1點39分所拍攝的照片顯示
    有部分血液呈少量褐色，餘量多者為紅色，在同一時間所流
    出的相同血液不可能有相同的結果，且甲○在4月6日寄給我
    的電子郵件說在下週一一定會去提告，在血液呈褐色部分應
    該是在96年4月6日發生的事情，甲○的照片是經過加工的，
    如果有如甲○所述伊性侵及傷害的事實，在96年4月26日、5
    月16日、5月18日、5月22日、5月24日、6月2日、6月3日、6
    月7日，不可能傳了這麼多的親密內容，不合常理，且甲○多
    次在萬芳醫院精神科就診，且有被強制送進精神科病房之紀
    錄，在國泰醫院的診斷證明也是主訴不是被診斷出來的，是
    告訴人捏造事實，因為提出分手，告訴人才提出這些告訴舉
    動出來，伊並無故意及過失云云。經查：
  (一)被告於偵、審中均坦承有於甲○家中撫摸甲○之陰部時，因手
    指指甲較長，不小心劃傷甲○之陰部，致其陰部流血之事實
    ，惟不能確定是96年4月之何日所發生（詳96年度他字第586
    2號偵查卷第27頁、96年度偵字第22650號偵查卷第18頁、97
    年度偵續字第347號偵查卷第36頁、37頁、原審法院卷第19
    頁），是本件被告確有於96年4月間之某日在甲○家中撫摸甲
    ○之陰部時，因手指指甲較長，不小心劃傷甲○之陰部，致
    其陰部流血之情事，殆可無疑。
  (二)另依甲○於偵查中之指訴及審判中之證述，足以證明被告確
    有於96年4月16日下午2點至3點時，在甲○臺北縣新店市○○
    街28號2樓住處以其手指撫摸、摩擦甲○之陰部，致其陰部流
    血之事實。
  (三)上揭被告於本件有過失傷害之事實，除被告之部分供述，核
    與甲○指述之情節大部分相符外，並有臺北市立萬芳醫院診
    斷證明書1紙在卷可憑。雖該醫院回函表示：甲○當時主訴外
    陰部前晚行房後造成流血、內診時發現於陰道口下緣（外陰
    口）有擦傷之現象，可能造成原因：行房（不似抓傷）等語
    。惟甲○已否認有向醫生主訴係因行房造成陰部受傷流血，
    且即使甲○真有如此之主訴，其所謂行房本來就包括以手指
    摩擦之前戲，與上述事實之認定，並無矛盾之處；另甲○陰
    部外陰口之擦傷，即使非以指甲劃傷，亦可能因指甲之摩擦
    而受傷流血，是被告空言否認，委無可採。被告於本件以其
    手指撫摸、摩擦甲○之陰部時，明知其手指留有較長指甲，
    應注意避免於摩擦時對甲○產生傷害，且能避免對其傷害（
    如將指甲剪掉即可），卻因不注意而造成傷害，被告之行為
    顯有過失，另依當時2人感情尚好之際，如謂被告對將造成甲
    ○陰部受傷之行為有容認之不確定故意，因此造成其2人行
    房之不快，實有違一般之經驗法則，故認被告主觀上非故意
    而為過失。綜上，被告確有過失，且其過失行為與被害人之
    受傷害間復具有直接因果關係，事證明確，被告犯行堪以認
    定，應依法論科。
二、被告因過失致被害人甲○受傷害，核其所為係犯刑法第284條
    第1項前段之過失傷害罪。被告行為後，中華民國96年罪犯
    減刑條例業經公布施行，被告所為合於減刑條件，應減其宣
    告刑二分之一。
三、原審同此事實認定，依刑法第284條第1項前段、第41條第1
    項前段，刑法施行法第1條之1之規定，審酌被告無前科，此
    有臺灣高等法院被告前案紀錄表在卷可稽，素行尚可，惟身
    為公務人員，不知潔身自愛，為人夫，竟與同事通姦，事後
    未為適當補償，翻臉而去，犯後毫無悔意，至辯論終結前，
    未與被害人達成民事和解等一切情狀，量處有期徒刑肆月，
    並諭知易科罰金之折算標準以新臺幣壹仟元折算一日。並以
    被告犯罪在民國96年4月24日以前，且本案查無中華民國96
    年罪犯減刑條例所定不予或不得減刑之情形，爰依同條例第
    2條第1項第3款規定減輕其刑，並依同條例第7條諭知其減得
    之刑及易科罰金之折算標準以新臺幣壹仟元折算一日。公訴
    意旨認被告上開所為，係犯傷害罪，尚有未洽，惟本件被訴
    之基本事實既屬同一，在本院已依刑事訴訟法第95條第1款
    告知當事人本件變更起訴法條之旨，使得行使訴訟上之攻擊
    、防禦權後，自應由本院依刑事訴訟法第300條規定變更起
    訴法條，附此敘明。其認事用法，核無違誤，量刑亦甚妥適
    。檢察官上訴意旨略以：被告於偵、審期間均矢口否認犯行
    ，迄今仍未與告訴人達成和解，犯後毫無悔意，且被告之犯
    行造成告訴人心理傷害甚為嚴重，原審未斟酌及此，所為前
    開量刑尚屬過輕，難謂適法妥當等語。惟查，關於刑之量定
    ，係實體法上賦予法院得為自由裁量之事項，倘其量刑已以
    行為人之行為罪責為基礎，並斟酌刑法第57條各款所列情狀
    ，在法定刑度內，酌量科刑，如無偏執一端，致明顯失出失
    入情形，上級審法院即不得單就量刑部分遽指為不當或違法
    （最高法院75年台上字第7033號判例意旨參照）。經查，原
    審就其刑之裁量，已審酌被告未與被害人達成民事和解等一
    切情狀，為其量刑之基礎。上訴意旨雖請求從重量刑，然無
    一語提及原判決有何違法或不當，構成應予撤銷之理由，亦
    未表明原判決之量刑有何輕重失衡、濫用裁量權或不適用法
    則之情形。檢察官上訴，指摘原判決不當，核無理由，應該
    駁回。
據上論斷，應依刑事訴訟法第368條，判決如主文。
本案經檢察官林秀濤到庭執行職務。
中    華    民    國    98    年    9     月    25    日
                  刑事第十二庭  審判長法  官  蔡永昌
                                      法  官  蔡新毅
                                      法  官  陳榮和
以上正本證明與原本無異。
不得上訴。
                                      書記官  林吟玲
中    華    民    國    98    年    9     月    25    日
附錄：本案論罪科刑法條全文
刑法第284條第1項
因過失傷害人者，處六月以下有期徒刑、拘役或五百元以下罰金
，致重傷者，處一年以下有期徒刑、拘役或五百元以下罰金。


司法院資訊處製作；財團法人民間司法改革基金會備份。
